臺灣高雄地方法院刑事判決　　　　　　　　　　　　　　　九十一年度訴字第二號
　　公　訴　人　臺灣高雄地方法院檢察署檢察官
　　被　　　告　甲○○
右列被告因偽造文書等案件，經檢察官提起公訴（九十年度偵緝字第五一三號），本
院判決如左：
    主  文
甲○○共同行使偽造私文書，足以生損害於他人，處有期徒刑捌月。
在職證明書上偽造之「汎美科技企業有限公司」、「徐慶祥」印文各壹枚均沒收。
    事  實
一、甲○○因購屋無力繳交尾款，明知並無償債能力，且並未在汎美科技企業有限公
    司（下稱汎美公司）任職，竟與成年之許姓售屋小姐（名字、年籍均不詳）共同
    基於意圖為自己不法所有之犯意聯絡，先由上揭許姓女子於不詳時間、地點偽造
    甲○○其民國八十三年五月九日起任職於汎美公司之「在職證明書」之特種文書
    一紙（上有汎美公司、徐慶祥【汎美公司之負責人】之偽造印文各一枚），及甲
    ○○於八十六年度在汎美公司薪資所得為新台幣（下同）六十八萬元三千七百四
    十二元之「各類所得扣繳暨免扣繳憑單」（以下稱扣繳憑單）一紙，足以生損害
    於汎美公司、徐慶祥。再於八十八年一月二十三日用偽造之前述在職證明書及扣
    繳憑單以資取信，持向遠東國際商業銀行股份有限公司中正分行（下稱遠東銀行
    ）申請消費性小額貸款而加以行使，致遠東銀行信人員陷於錯誤，通知甲○○前
    往對保，並同意如數核貸，於同年月二十七日撥付貸款五十萬元，嗣甲○○僅分
    期償還十期本息後，自同年十一月二十七日起即未再付款，屢經催討均置之不理
    ，嗣遠東銀行聲請強制執行時，始查悉上情，方知受騙。
二、案經遠東銀行訴由台灣高雄地方法院檢察署檢察官偵查起訴。
    理  由
一、訊據被告甲○○固坦承向告訴人遠東銀行借款未還之事實，惟矢口否認有任何偽
    造文書及詐欺之犯行，辯稱：伊確曾任職於汎美公司，且伊亦有分期攤還，直至
    八十八年底因景氣不佳，始無力付款，伊並沒有不法所有之意圖，且在職證明及
    扣繳憑單也不是伊偽造的云云。惟查：前述犯罪事實業據告訴人遠東銀行代理人
    陳炯宏指述綦詳，並有遠東銀行自然人貸款申請書暨徵信調查表、本票、消費者
    小額貸款契約書、攤還收息記錄查詢單等資料附卷可稽，而汎美公司九十年五月
    十五日回函亦明確指稱：「一、本公司並無聘僱甲○○君之紀錄。二、來函所附
    扣繳憑單非為本公司所出具，該扣繳憑單之申報單位地址及稽徵機關，均與本公
    司登記營業地址不符。三、來函所附之在職證明，亦非本公司所出具，因本公司
    出具之在職證明，均有固定格式，而來函所附之在職證明，兩者均截然不同。」
    ，此有汎美公司九十年五月十五日函文一份在卷可憑，是被告辯稱曾在汎美公司
    服務過云云，顯係無稽之詞。再者，偽造之被告甲○○任職汎美公司在職證明書
    之特種文書及扣繳憑單之私文書，被告雖辯稱非其所偽造，然被告於遠東銀行自
    然人貸款申請書暨徵信調查表中服務機構欄公司名稱內亦係填寫「汎美科技企業
    有限公司」，且被告於本院審理時亦供稱「．．因為有扣繳憑單及在職證明書才
    能辦貸款．．」等語（詳本院九十一年四月二十三日筆錄），足認被告知悉上開
    偽造之在職證明書及扣繳憑單存在一事，且明知如無該等偽造之證明書及扣繳憑
    單，遠東銀行絕無如數核貸之理，其與上開不詳名字之許姓女子間，顯有犯意之
    聯絡及行為之分擔，且有為自己不法所有之意圖甚明，被告上開辯解，純係卸責
    之詞，無足採信。此外，復有偽造之在職證明書及偽造之扣繳憑單影本附卷可稽
    ，事證明確，被告犯行足堪認定。
二、按在職證明書，係表示服務之證書，係刑法第二百十二條之特種文書，被告與不
    詳名字之許姓女子共同偽造扣繳憑單及在職證明書，並偽造汎美公司、徐慶祥之
    印文各一枚於在職證明書上，再持以向遠東銀行申請貸款，核其所為，係犯刑法
    第二百十六條、第二百十條、第二百十二條之行使偽造私文書、行使偽造特種文
    書及第三百三十九條第一項之罪。其與不詳名字之許姓女子間，就上開罪行有犯
    意之聯絡及行為分擔，為共同正犯。其偽造汎美公司之公司印文及負責人徐慶祥
    印文於在職證明書上，為偽造特種文書之階段行為；又偽造私文書及偽造特種文
    書之低度行為為行使之高度行為所吸收，均不另論罪。被告同時行使偽造私文書
    、偽造特種文書，有想像競合犯之關係，應從一重之行使偽造私文書處斷。其所
    犯上開行使偽造私文書罪及詐欺取財罪，有方法結果之牽連關係，應從較重之行
    行使偽造私文書罪處斷。爰審酌被告為圖不法得財，竟為本件犯行，犯後猶飾詞
    狡辯，顯無悔意，前無犯罪前科（有臺灣高等法院被告全國前案紀錄表可憑），
    及所詐得之金額等一切情狀，量處如主文所示之刑。至偽造之在職證明書、扣繳
    憑單已移轉由告訴人遠東銀行收執，自非被告所有之物，惟偽造之在職證明書其
    上之「汎美科技企業有限公司」、「徐慶祥」印文各一枚，均係屬偽造之印文，
    應依刑法第二百十九條之規定，宣告沒收，併此敘明。
據上論斷，應依刑事訴訟法第二百九十九條第一項前段，刑法第二十八條、第二百十
六條、第二百十條、第二百十二條、第三百三十九條第一項、第五十五條、第二百十
九條，罰金罰鍰提高標準條例第一條前段，判決如主文。
中      華      民      國      九十一      年      五      月    七    日
                                  臺灣高雄地方法院刑事庭
                                      法  官    吳  宏  榮
右正本證明與原本無異。
如不服本判決，應於判決送達後十日內，向本院提出上訴狀。
                                      書記官    呂  怜  勳
中      華      民      國      九十一      年      五      月    七    日
附錄本案論罪科刑法條：
刑法第二百十條
偽造、變造私文書，足以生損害於公眾或他人者，處五年以下有期徒刑。
刑法第二百十二條
偽造、變造護照、旅券、免許證、特許證及關於品行、能力、服務或其他相類之證書
、介紹書，足以生損害於公眾或他人者，處一年以下有期徒刑，拘役或三百元以下罰
金。
刑法第二百十六條
行使第二百十條至第二百十五條之文書者，依偽造、變造文書或登載不實事項或使登
載不實事項之規定處斷。
